臺灣臺南地方法院臺南簡易庭民事判決　
110年度南簡字第1004號
原      告  蘇郁蓉  
被      告  陳玉華  

訴訟代理人  郭靜潓  
上列當事人間請求侵權行為損害賠償事件，經本院於民國110年1
2月23日言詞辯論終結，判決如下：
    主      文
被告應給付原告新臺幣20,000元，及自民國109年12月5日起至清
償日止，按週年利率百分之五計算之利息。
原告其餘之訴駁回。
訴訟費用由被告負擔十分之一，餘由原告負擔。
本判決原告勝訴部分得假執行。
原告其餘假執行之聲請駁回。
    事實及理由
一、原告起訴主張：
（一）緣原告於民國109年2月中旬，承租臺南市○區○○街000巷00
      弄00號房子，被告因住處巷弄停車等事對原告心生不滿，
      於109年3月7日15時18分許，2人在臺南市北區正覺街102
      巷40弄口，又因停車問題發生口角，被告竟基於公然侮辱
      之犯意，於15時18分至18時28分許，以「幹你祖母」、「
      靠北」、「破機掰」、「肖查某」、「胎歌人」、「很沒
      規矩」等語辱罵原告。被告從當日下午3時罵到下午7時，
      令原告飽受精神折磨長達4小時之久，名譽權受損，爰依
      侵權行為損害賠償請求權，請求被告賠償慰撫金。
（二）聲明：
　　⒈被告應給付原告新臺幣（下同）200,000元，並自起訴狀繕
      本送達翌日起至清償日止，按年利率百分之五計算之利息
      。
　　⒉前項判決請准供擔保宣告假執行。
　　⒊訴訟費用由原告負擔。
二、被告抗辯：
（一）被告對刑事判決所認定的事實沒有意見，但被告無工作，
      名下也無財產，不同意原告請求之金額。
（三）聲明：原告之訴駁回。
三、本院得心證之理由：
（一）原告主張被告以上開粗鄙言語辱罵原告，貶損原告之人格
      及其於社會上之評價之事實，業經本院刑事庭以109年度
      簡字第3649號刑事簡易判決被告犯公然侮辱罪，處拘役拾
      日，如易科罰金以壹仟元折算壹日確定在案，並經本院調
      閱上開刑事偵審卷宗查明屬實，復有原告提出之錄音檔案
      及臺灣臺南地方檢察署勘驗報告為證（見臺灣臺南地方檢
      察署109年度他第2267號偵查卷宗第31、32頁），且為被
      告所不爭執，自堪信原告之主張為真實。
（二）按因故意或過失，不法侵害他人之權利者，負損害賠償責
      任；不法侵害他人之身體、健康、名譽、自由、信用、隱
      私、貞操，或不法侵害其他人格法益而情節重大者，被害
      人雖非財產上之損害，亦得請求賠償相當之金額。其名譽
      被侵害者，並得請求回復名譽之適當處分。民法第184條
      第1項前段、第195條第1項規定甚明。又名譽權之侵害非
      即與刑法之誹謗罪相同，名譽為人格之社會評價，名譽有
      無受損害，應以社會上對個人評價是否貶損作為判斷之依
      據，苟其行為足以使他人在社會上之評價受到貶損，其行
      為不以廣佈於社會為必要，僅使第三人知悉其事，亦足當
      之（最高法院90年台上字第646號判決意旨參照）。經查
      ，本件被告以前揭話語在巷弄之公共場所辱罵原告，依通
      常社會觀念，一般人均認係為粗俗不堪以使人難堪為目的
      之言語，足以使個人在社會上所保持之人格及地位，達貶
      損評價之程度，是被告前揭行為，確已不法侵害原告之名
      譽，而應對原告負故意侵權行為責任。原告主張其因被告
      之公然侮辱之行為而受有不法損害，依首揭法文規定，請
      求非財產上之損害賠償，即屬於法有據。
（三）復按名譽被侵害者，關於非財產上之損害，加害人雖負賠
      償責任，但以相當之金額為限，所謂相當，自應以實際加
      害情形與其名譽影響是否重大，及被害者之身分地位與加
      害人經濟狀況等關係定之（最高法院47年台上字第1221號
      判決參照）。而「慰藉金之賠償須以人格權遭遇侵害，使
      精神上受有痛苦為必要，其核給之標準固與財產上損害之
      計算不同，然非不可斟酌雙方身分資力與加害程度，及其
      他各種情形核定相當之數額。」最高法院51年台上字第22
      3號亦著有判決意旨可資參照。查原告大學畢業，職業為
      教師，每月薪資2萬餘元，名下無財產；被告小學畢業，
      目前沒有工作，名下無財產，此經兩造各自陳明在卷，並
      有本院依職權調閱兩造之稅務電子閘門財產所得調件明細
      （見本院卷第21-31頁，第70頁）可資佐憑。本院爰審酌
      本件事發經過、案發地點、兩造社會地位、經濟情況，以
      及被告加害行為對原告造成之實際損害之程度等一切情狀
      ，認原告因名譽受侵害，其得請求被告侵害其名譽權賠償
      之非財產上損害，應以20,000元為適當；逾此數額之賠償
      請求，即無理由，應予駁回。
（四）又給付無確定期限者，債務人於債權人得請求給付時，經
      其催告而未為給付，自受催告時起，負遲延責任；其經債
      權人起訴而送達訴狀，或依督促程序送達支付命令，或為
      其他相類之行為者，與催告有同一之效力；遲延之債務，
      以支付金錢為標的者，債權人得請求依法定利率計算之遲
      延利息；應付利息之債務，其利率未經約定，亦無法律可
      據者，週年利率為百分之5，民法第229條第2項、第233條
      第1項前段、第203條分別定有明文。本件原告對被告之侵
      權行為損害賠償債權，核屬無確定期限之給付，經原告提
      起本件訴訟，該起訴狀繕本已於109年12月4日送達被告，
      惟被告迄未給付，則原告請求被告給付自起訴狀繕本送達
      之翌日即109年12月5日起至清償日止，按週年利率百分之
      5計算之利息，亦屬有據。　　　
四、綜上所述，原告主張被告上開公然侮辱之行為，致使其名譽
    受有損害，而本於侵權行為之法律關係，請求被告賠償其精
    神慰撫金20,000元及自109年12月5日起至清償日止之法定遲
    延利息，為有理由，應予准許；其超逾此部分之請求，尚屬
    無據，應予駁回。
五、本件原告勝訴部分，係依民事訴訟法第427條第1項規定適用
    簡易程序之訴訟，所為被告敗訴之判決，依同法第389條第1
    項第3款規定，應依職權宣告假執行，原告雖陳明願供擔保
    聲請准為假執行，惟該聲請自僅係促請職權發動，不另為准
    駁之諭知。原告敗訴部分，假執行之聲請失所依附，應予駁
    回。
六、本件判決基礎已臻明確，兩造其餘攻擊防禦方法及訴訟資料
    經本院審酌後，核與判決不生影響，無逐一論駁之必要，併
    此敘明。
七、據上論結：本件原告之訴，為一部有理由，一部無理由，爰
    依民事訴訟法第436條第2項、第79條、第389條第1項第3款
    ，判決如主文。
中　　華　　民　　國　　111 　年　　1 　　月　　13　　日
                  台南簡易庭  法　官  張麗娟
以上為正本係照原本作成。
如對本判決上訴，須於判決送達後20日內向本院提出上訴狀（須
附繕本）。
中　　華　　民　　國　　111 　年　　1 　　月　　14　　日
                              書記官  高培馨